臺灣高等法院臺中分院刑事判決　　　　　民國九十三年度重上更(二)字第二一一號
　　上　訴　人
　　即　被　告　壬○○
　　上　訴　人
　　即　被　告　戊○○
　　右二人共同
　　選任辯護人　丁○○
　　上　訴　人
　　即　被　告　丙○○
　　　　　　　　己○○
右上訴人等因竊盜等案件，不服臺灣臺中地方法院中華民國八十八年十二月三日第一
審判決（民國八十八年度易字第一三二五號，起訴案號：臺灣臺中地方法院檢察署民
國八十七年度偵字第二四五六○號、併辦八十八年度偵字第八二五八號、八十九年度
偵字第一四七九一號），提起上訴，本院判決後經最高法院第二次發回更審，本院判
決如左：
    主      文
原判決關於壬○○、戊○○、丙○○、己○○部分撤銷。
壬○○、戊○○、丙○○、己○○連續結夥三人以上竊盜，壬○○處有期徒刑貳年。
戊○○處有期徒刑壹年陸月。丙○○、己○○各處有期徒刑拾月。
附表所示挖土機參部、車裝無線電柒台、無線電手機壹台，均沒收。
    事      實
一、壬○○為臺中縣烏日鄉○○村○○路二十八號福良砂石場實際負責人，與該砂石
    場經理戊○○，及均已判處罪刑確定在案之乙○○、巫建勳、庚○○均明知在福
    良砂石場下方之同縣霧峰鄉烏溪行水區內如附圖所示之處，並未取得主管機關許
    可得採取砂石，竟共同意圖為自己不法之所有，基於概括犯意聯絡，自民國（下
    同）八十七年十一月一日晚上八時許起，推由戊○○與乙○○洽談盜採砂石事宜
    ，戊○○並提供供計算載運砂石數量之玩具鈔票，及以福良砂石場辦公室為點交
    計算之處所；乙○○則負責僱用挖土機司機、砂石車司機；巫建勳、庚○○二人
則分別駕駛Ｂ二－五八一六、ＪＦ－六三三八號吉普車而於進入該現場兩端路口
    處把風，巫建勳並負責於砂石車載運盜採之砂石經過時，按每載一車交付玩具鈔
    票一張，以資計算砂石車司機之報酬。乙○○並提供自己所有如附表所示挖土機
    三部，乙○○負責駕駛其中一部挖土機，另僱用與其等共具意圖為自己不法所有
    概括犯意聯絡之丙○○、己○○二人駕駛另二部挖土機及陳炳輝、張坤龍、宋景
    裕、楊上龍暨已成年綽號「阿財」之不詳姓名年籍者駕駛砂石車裝載，在前開地
    點連續結夥盜採砂石。前述地區遭開採之深度、面積如附圖所示，就行水區內盜
    採之部分，在行為之分擔下，足以改變水流方向、造成土石沖刷，因而損害他人
    權益，致生公共危險。上開砂石車司機，每載運一車砂石代價新台幣（以下同）
    二百元。乙○○按每一立方米，向福良砂石場收取五十六元之代價，並直接運往
    該砂石場內堆置待加工。於八十七年（原審判決誤為八十八年）十一月七日晚上
    二十三時許，在上開福良砂石場旁行水區，為臺灣臺中地方法院檢察署檢察官指
    揮臺中縣警察局刑警隊經濟組、臺中縣警察局烏日分局警員，當場查獲駕駛車牌
    號碼ＵＴ－二二一之砂石車一部之張坤龍；駕駛車牌號碼ＩＤ－一八六號砂石車
    一部之宋景裕；駕駛車牌號碼ＨＹ－八六一砂石車一部之陳炳輝；駕駛車牌號碼
    ＨＢ－二七七砂石車一部之楊上龍；已成年不詳姓名綽號阿財之男子所駕駛無號
    牌之大貨車；並查查獲駕駛吉普車把風之巫建勳、張鍚洲，並扣得前開用以盜採
    之如附表所示挖土機三部、前開吉普車二部暨砂石車四部、另一引擎號碼ＥＦ－
    00000000號砂石車一部、車裝無線電七台、無線電手機一台，並循線於
    同年月八日中午十二時許，帶同巫建勳至福良砂石場辦公室內搜索，並扣得美鈔
    便條紙二百六十三張及帳冊、料單等物。
二、案經臺中縣警察局烏日分局報請臺灣臺中地方法院檢察署檢察官並經自動檢舉偵
    查起訴。
    理      由
一、上訴人即被告壬○○、戊○○、丙○○、己○○等人均矢口否認有右揭竊盜、違
    反水利法之犯行。被告壬○○辯稱：被查獲之巫建勳、庚○○、丙○○、己○○
    、張坤龍、宋景裕、陳炳輝、楊上龍等人伊均不認識，渠等均供稱受僱於乙○○
    ，並無人指稱受僱於福良砂石場，警察取締時，伊並不在場，現場查扣之盜採工
    具均非福良砂石場提供，乙○○所述不實在，當時伊家中正在辦理喪事，現場伊
全權委託戊○○負責，縱認福良砂石場以一米五十六元之代價購買，至多係屬購
    買贓物各等語，被告戊○○辯稱：伊並沒有參與這些事情，福良砂石廠只是砂石
    加工而已，被查獲的東西沒有屬於福良砂石場的，現場扣押的帳冊上面也可以顯
    示沒有在福良砂石場領錢的紀錄各等語，被告丙○○、己○○則辯稱：案發時伊
    等二人受僱於蕭秀英在南投縣國姓鄉東一巷二三之一號整地，張鍚洲、乙○○所
    言相互矛盾云云。
二、經查（一）、已判處罪刑確定在監執行中之同案被告乙○○於警訊時供稱：「（
    八十七年十一月七日二十三時檢察官指揮警方取盜締盜採砂石時）伊正在行水區
    駕駛ＨＤ─一八八○號型挖土機挖級配，裝上沒有車牌的營大貨車上」「伊有聽
    到無線電在喊警察來了，所以一時害怕就駕駛挖土機駛離現場，大概離現場八百
    公尺的對岸，因見警方沒追來，伊就將挖土機鎖上停放該地，伊就逃離現場」「
    有五台營大貨，三台挖土機、另二台挖土機司機己○○、丙○○也和伊一樣逃離
    現場」「三台挖土機都是伊的，丙○○、己○○都是伊所僱請的」「於八十七年
    十一月一日開始在那裡盜採」「把風是庚○○和巫建勳，工資三千元」「砂石載
    至福良砂石場」「使用的頻道一五二八八○」各等語（見偵查卷第十九至二一頁
    ）。檢察官訊問時亦供稱：「（現場挖土機）三部都伊的」「（挖土機司機）一
    個己○○，丙○○及伊三人」「挖起來之砂石放在福良砂石場，交給福良砂石場
    去處理」「是福良砂石場姓陳叫伊去挖的，挖起來之後賣給他一米五十六元，是
    當晚作完，看卡發出幾張，隔天才來算米數，姓陳的人均在福良砂石場」等語（
    見偵查卷第八八、八九頁）「丙○○、己○○是張鍚洲介紹來受僱於我，擔任挖
    土機司機」「挖一天三千元」「我從溪底挖起來的砂石賣福良砂石場一米五十六
    元」「付司機二百元」「已賣福良砂石場二百多台的砂石量，有十幾萬元之貨在
    他那邊，我已先拿到五萬元，是向姓陳的人拿的，他是代表福良來處理」各等語
    （見偵查卷第一○七、一○八頁）「是辛○○（叫我去現場挖採砂石）」「他（
    辛○○）代表福良公司來跟我買的，他在公司擔任業務」（見偵查卷第一五八頁
    ）於八十七年十二月二九日檢察官訊問時，並當場指認辛○○是叫其挖砂石的人
    （見偵查卷宗第一七九、一八○頁）。（二）、被告戊○○於偵查中供稱：「在
    八十六年間認識巫建勳。是在對面勝華砂石場認識，我在八十七年八月一日在福
    良砂石場當經理」「借用我的場所在那邊蓋章」「有幫巫建勳買紙鈔」等語（見
    偵查卷宗第一五九頁）。（三）、已判處罪刑確定之同案被告庚○○於警訊時供
    稱：「八十七年十一月七日二十三時取締時我剛好在福良砂石廠出入口，將一部
    挖土機擋在出入口前，及我所駕駛之ＪＦ─六三三八號吉普車擋在出入口，防止
    警方進入取締時，即為警當場查獲。」「擔任把風工作」「於夜間二十時開始運
    作到隔天早晨五點共八小時」「（八十七年十一月七日二十三時）當場在我所駕
    駛之ＪＦ─六三三八號吉普車內，查獲車裝台一台、無線電手機一台、料單編號
    二九一、二九二貳張，所有證物係我本人所有，車輛係我所有及使用」「使用之
    無線電頻率一五二八八○號，所有挖土機、砂石車全部都是一樣頻率」（見偵查
    卷宗第二四頁）。於八十七年十一月八日檢察官訊問時，供稱：「在現場擔任把
    風．．．．．從晚上八點到凌晨五點」「乙○○請的」「福良出入口把風」（見
    偵查卷第八七頁），八十七年十二月八日檢察官訊問時供稱：「（在現場）把風
    」「我叫己○○、丙○○來作」「是火腿族認識的」（見偵查卷宗第一六○頁）
    。（四）、判處罪刑確定在案之同案被告巫建勳於警訊時供稱：「我因於八十七
    年十一月七日二十三時許，乙○○在烏溪芬園場防福良砂石場側盜採砂石，我在
    勝華砂石場入口處擔任把風工作，而被警方查獲」「我知道是在福良砂石場側烏
    溪行水區內盜採砂石，挖土機三部在行水區內高堆地盜採，再以卡車載運至福良
    砂石場旁堆置」「我把風的地點是在溪南勝華砂石場入口處，我駕駛ＢＺ─五八
    一六吉普車，車上裝有車裝無線電（頻率一五二八八○）」（見偵查卷宗第三一
    至三三頁）。於八十七年十一月八日檢察官訊問時供稱：「（在現場）把風」「
    向綽號豬肉借用（福良砂石場辦公室）」「（查獲之玩具鈔）是砂場會計去買的
    」「（福良砂場叫你們做的？）是的，我們在溪底下挖起來，是交給福良，我老
    闆乙○○他另外去與福良老闆講」「（假鈔如何使用？）車子上來一趟，就給一
    張假鈔。」（見偵查卷宗第八七頁反面）。八十七年十二月八日檢察官訊問時又
    供稱：「（辦公室是向戊○○借？）是的」「（玩具鈔是否他戊○○幫你買的？
    ）是的」（見偵查卷第一五九頁反面、一六○頁正面）。（五）、已判處罪刑確
    定在卷之同案被告陳炳輝於警訊時供稱：「於八十七年十一月七日二十三時在烏
    日溪尾村福良砂石場側烏溪河道行水區盜採砂石時，被．．．．．當場查獲」「
    當時我駕ＨＹ─八六一號營大貨，楊上龍駕ＨＢ─二七七號營大貨，宋景裕駕Ｉ
    Ｄ─一八六號營大貨，張坤龍駕ＵＴ─二二一號營大貨，我們四台車當時在現場
    ，將三台挖土機在烏溪河道上挖起之砂石，載運至岸上之福良砂場存放準備加工
    」「三台在河道上盜採挖砂土之挖土機是乙○○所有，司機是誰，我不認識，那
    是乙○○所僱用，問乙○○就知道了，而那三輛挖土機之司機也已逃離現場了。
    」「張鍚洲當時駕ＪＦ─六三三八號吉普車，和巫建勳駕ＢＺ─五八一六號吉普
    車兩人在現場負把風工作，遇有檢警取締時，負責以私裝未經核准之無線電，向
    在現場盜採砂石之砂石車司機及挖土機司機通風報信而得以逃跑」「我們在現場
    載運砂石之砂石車均受僱於乙○○，他是現場挖土機之老板，挖土機是乙○○僱
    用我在現場載運砂石到福良砂石場，每載一車次，現場負責之管理員就拿一張美
    鈔便條紙給我們。待收工後，再以每張美鈔便條紙，向乙○○所僱用之現場管理
    人換新台幣貳佰元，直到被查獲獲時，我共載運四車次之砂石至福良砂石場，所
    以我車上有四張美鈔便條紙。」各等語（見偵查卷宗第三九至四一頁）。於檢察
    官訊問時，亦供稱：「是乙○○叫我車（載）」「張坤龍是我叫來的」（見偵查
    卷第八六頁）。於本院前審供稱：「警訊筆錄是我講的」等語。（六）、已判處
    罪刑確定在案之同案被告楊上龍於警訊時供稱：「我於八十七年十一月七日二十
    時許受僱至烏日鄉溪尾村福良砂石場側河道載運砂石。工資每趟二百元為代價」
    （見偵查卷第二八頁）。於檢察官訊問時供稱：「我知道是偷挖，但我不知是犯
    法的」「是巫建勳先拿六、七張的單子給我，我還沒有載到」（見偵查卷第八五
    頁）。（七）、共犯張坤龍（已確定）於偵查中供稱：「是陳炳輝說有工作介紹
    我去，我進來看到有挖土機把路擋起來，我認為有問題，有一個司機叫我載，挖
    了半車我就與他們載走」（見偵查卷第八十三、八十四頁）。（八）、共犯宋景
    裕（已確定）於檢察官訊問時供稱：「乙○○叫我去，載到上面砂石場那邊倒下
    去，每車代價二百元」「（有無盜採？）有的，我原來不知道」（見偵查卷宗第
    八三至八五頁）。（九）、被告簡國熹亦不否認其係福良砂石場之負責人，並供
    稱：戊○○是經理；辛○○是技工，現場業務由伊和戊○○負責等語（見偵查卷
    第一八○頁及本院前審審理筆錄）。（十）、此外，並有自楊上龍所駕大貨車上
    查獲之車裝無線電一台、美金便條紙七張、載貨單四張；自陳炳輝所駕大貨車上
    查獲之車裝無線電一台、美金便條紙四張、載貨單一本；自張坤龍所駕大貨車上
    查獲之車裝無線電一台、載貨單一張；綽號阿財所駕駛無車牌之大貨車上查獲有
    車裝無線電一台、美金便條紙三張，載貨單四本又三張；自張鍚洲所駕吉普車上
    ，查獲之車裝無線電一台、無線電手機一台、載貨單二張；自巫建勳所駕吉普上
    查獲之車裝無線電一台，及自福良砂石場查獲之玩具鈔票二百六十三張等物，扣
    案可供佐證（見偵查卷第五二、五三、一二九頁）。
三、證人即當時到場取締之臺中縣警察局刑警隊經濟組組長林金童、臺中縣警察局烏
    日分局警員林丁雄，於原審法院審理中到庭具結證稱：當時係分成二組人員到場
    取締，附近通路均被放置路障，被告庚○○當時坐在駕駛之吉普車內，位置係福
    良砂石場對面堤岸上之出入口處，並以吉普車及卡車擋住路口，被告巫建勳則位
    於對岸勝華砂石場之出入口，警員係根據被告巫建勳與庚○○二人所使用無線電
    之頻道均相同而查獲其二人在場把風，其二人當時以無線電通報在場盜採之人後
    ，因到達盜採處須繞經對岸道路，警員到達下方挖採處前，三部挖土機駕駛者即
    將挖土機駛離並逃逸，另有四部砂石車在盜採處往堤岸路上之上坡查獲，且係經
    對空鳴槍才制止扣到該四部砂石車，當時被告張坤龍駕駛之砂石車上仍裝有砂石
    ，且逐一過濾該四部砂石車上之無線電機具，均與被告巫建勳、庚○○二人所有
    無線電機具之頻率同為一五二‧八八○各等語（見原審卷宗第二○九至二一一頁
    ）。證人林金童於本院前審證稱：當時他們將可以通行的兩條路都用挖土機以及
    吉普車擋死，我們車子放在外面，用摸哨的方式進入，我們進去後發現兩個路口
    車子旁邊各有一人持無線電對講機，就是巫建勳、庚○○。證人林丁雄於本院前
    審證稱：當時我一起去查獲，確如林金童所言兩個路口都有人站在那裡持無線對
    講機等語。
四、業已判處罪刑確定在案之同案被告陳炳輝、楊上龍、巫建勳、庚○○與張坤龍、
    宋景裕等六人為警查獲盜採砂石之處，屬臺中縣霧峰鄉烏溪行水區內，該地點並
    未經主管機關許可採石，迄查獲時已遭盜採範圍如附圖所示，面積經測量後計算
    達九千三百平方公尺，平均挖取深度為二－三公尺，估算挖取量達二萬三千立方
    米；而因河川屬動態平衡系統，河床經人工大量挖掘後必須得到填補，始可再度
    平衡，一般填補料源多來自上游洪水挾帶而下之砂石，此易導致河床沖刷而下降
    ，經濟部水利處第三河川局承辦人員到場實測後，即認此盜採地點之挖取量及挖
    取深度，易導致河床高度下降及河道破壞及致生公共危險，尤其在汛期「每年五
    月一日－十一月三十日」颱洪期間，極易改變水流產生不規則洪流沖擊，對橋樑
    及河道穩定產生不良影響，嚴重時將肇致災害等情，有經濟部水利處第三河川局
    函及所附河川圖籍附卷可稽（見原審卷宗第一七二頁），且觀諸查獲時盜採現場
    情形之照片，亦明顯可見盜採處開挖深度已等同甚至低於當時水面高度，與水流
    處復相隔甚近，足見查獲處遭盜採之範圍甚廣，已足使水流改變有致生公共危險
    之情形甚明。
五、就上述證據觀之，足認係由乙○○僱用張鍚洲、巫建勳擔任把風工作，巫建勳並
    擔任發砂石車司機用以計算車數之玩具美鈔；另乙○○僱用陳炳輝、楊上龍、張
    坤龍、宋景裕及綽號「阿財」者駕駛砂石車載運盜採之砂石至福良砂石場旁堆置
    ；乙○○並僱用丙○○、己○○分別駕駛挖土機盜採砂石等情，已臻明確。又乙○○供稱，自八十七年十一月一日起開始盜挖，且渠等盜採砂石均乘夜間為之，
    以逃避檢警取締，並派員把風，為求隱密，不被查獲，盜採之成員，自不可能隨
    意由人介紹，且依現場盜採之情況，足認被告等均係自八十七年十一月一日起即
    共同前往盜採。是被告等所稱不知情、於案當日或案前一日始開始受僱、或路過
    、或欲送喜貼等辯詞，均不足採信，另被告丙○○、己○○聲請傳訊證人徐文光
    、蕭秀英以證明其等於案發時，係在國姓鄉山上工作，證人蕭秀英經本院前審傳
    訊未到，證人徐文光於本院前審調查時雖證述：八十七年十月底到十一月間，受
    僱於被告丙○○、己○○到國姓鄉水長流山上工作，每天都有在工作，早上八點
    到晚上七、八點才下班，工作完都在那裡用餐各等語，然與其於本院上訴審所述
    ：八十七年十月、十一月間有在國姓水長流蕭秀英那裡工作，作了四、五天，八
    十七年十一月一日有無在那裡工作忘了等語不合（見本院上訴審卷第二二三至二
    二四頁），亦與證人蕭秀英於本院上訴審所述：丙○○、己○○在八十七年十月
    到十一月底，到國姓鄉山地幫她整地，他們工作完了後是黃昏，我都會讓他們吃
    飽再下山等語不符（見本院上訴審卷第二二二頁），證人徐文光於本院前審訊問
    你之前證述四、五天就可以將地整好，實情為何？蕭秀英證述工作結束的時候是
    黃昏不是晚上，為何你說工作到晚上七點？均未答，證人徐文光、蕭秀英之證詞
    ，顯有瑕疵，不足據為有利被告等之認定。另所提出之估價單，亦係臨訟所為，
    不足採信。又證人蕭秀英於本院上訴審證述：自水長流至國姓街上要十幾分鐘等
    語，證人於徐文光於本院前審證稱：自水長流至國姓街上約二十幾分鐘等語，顯
    示自渠等所辯之水長流工作處至盜採地點距離並不遠，縱認被告丙○○、己○○
    有在該處工作，於下班後再至右述地點盜採砂石，時間亦綽綽有餘。上開證詞亦
    難為對渠等有利之認定。
六、又已判處罪刑確定在案之同案被告乙○○於偵查中供承：是在福良砂石場工作之
    辛○○介紹伊到該處挖採砂石，挖取後以一米五十六元代價交與福良砂石場，辛○○是代表福良砂石場，均將挖取之砂石交與福良砂石場處理等語（見偵查卷八
    八頁反面、一○九頁、一七九頁），核與同案被告陳炳輝、巫建勳及共犯宋景裕
    所述：砂石載至福良砂石場等語相符，亦與查獲時盜採現場有通路駛往該砂石場
    ，且該砂石場內堆置之石堆仍然潮濕等情相符，有現場照片數張可證，另依被告
    陳炳輝及共犯宋景裕於警訊時供稱：載運數量及報酬之計算，係以每載一車次即
    由現場負責之人（即巫建勳）持交美鈔便條紙（玩具鈔票，不全是玩具美鈔，亦
    有玩具百元新台幣）一張，待收工後再以所持美鈔便條紙（玩具鈔票）張數計算
    報酬等情節，而查獲當時有四部砂石車上確實放有美鈔便條紙三至七張不等，有
    搜索扣押證明筆錄一份在卷足憑，警方於查獲翌日（即八十七年十一月八日）至
    位於烏日鄉○○村○○路二十八號良砂石場內搜索時，並當場扣得相同之美鈔便
    條紙（玩具鈔票），其上並均蓋有標示種類為卵石等代號之戳章，有八十七年十
    一月八日之搜索扣押證明筆錄暨扣案美鈔便條紙（玩具鈔票）在卷可證，益徵同
    案被告乙○○等人係將盜採之砂石運往該砂石場，又同案被告乙○○並供承扣案
    挖土機三部為其所有，而該挖土機查獲當時正盜採砂石中，復經證人林金童、林
    丁雄證述在卷，酌以被告辛○○係技工，並不負責砂石場之業務，自始即否認有
    叫乙○○盜採砂石，被告巫建勳於偵查中供述：是福良砂石場叫我們作的，我們
    從溪底挖起來交給福良，我老闆乙○○他另外去與福良老闆講等語（見偵查卷第
    八十七至八十八頁），被告壬○○於本院前審供稱：砂石場之業務由伊與戊○○
    負責等語，且被告壬○○係福良砂石場之實際負責人，該砂石場本身於八十七年
    間並未申請取得任何合法採區，砂石場之料源復均須向他人採買，對置放砂石場
    內砂石來源係盜採所得一節，自難諉為不知，另被告戊○○自承擔任該公司經理
    ，曾將辦公室借予巫建勳使用，並幫忙買玩具紙鈔（見偵查卷第一五九頁）等情
    ，同案被告乙○○所稱福良砂石場叫其盜採者係辛○○與客觀事實不合，應係被
    告壬○○、戊○○較符常情，且與事實合，被壬○○、戊○○二人參與盜採砂
    石之犯行，亦堪予認定。被告壬○○、戊○○於本院上訴審聲請傳訊南投縣草屯
    鎮平林實業有限公司負責砂石買賣業務之人到庭庭證明福良砂石場所堆放之砂石
    ，係向平林公司購買云云，是縱福良砂場確有向平林購買砂石，惟此並不能證明
    被告等並未盜採砂石，因之無傳訊之必要，合此敘明。又其等於與同案共犯乙○○謀議後推由乙○○實施盜採砂石犯行，嗣由乙○○從溪底挖起來之砂石每一米
    以五十六元之價格，售與福良砂石場，應是採砂石之酬勞，是已非屬僅犯故買贓
    物，所為應不影響其共同犯罪之成立，至於同案共犯乙○○、張鍚洲於本院各為
    有利被告等之供述，與前揭所供異，應係迴護之詞，俱不足採。
七、核被告壬○○、戊○○、丙○○、己○○、與已判處罪刑均已確定在卷同案被告
    乙○○、陳炳輝、楊上龍、巫建勳、庚○○、丙○○、己○○等人所為均係犯刑
    法第三百二十一條第一項第四款之結夥三人以上之加重竊盜罪，及修正前水利法
    第九十二條之一第一項後段之罪，被告等行為後水利法業於九十二年二月六日修
    正公布同月八日生效，比較修正前後之規定，以修正前之刑度較輕有利於被告，
    依刑法第二條第一項但書，應適用修正前之水利法第九十二條之一第一項後段處
    斷，被告壬○○、戊○○、丙○○、己○○、與判處罪刑確定在案之同案被告乙○○、陳炳輝、楊上龍、巫建勳、庚○○、丙○○、己○○、張坤龍、宋景裕及
    不詳姓名年籍綽號「阿財」之成年人間，就所犯上開二罪有犯意之聯絡及行為分
    擔，均為共同正犯。另開挖現場盜採砂石數量甚多，應係多次盜採所致，其等均
    係利用夜間盜採，為求效率、並有把風支援，則必係全員始終參與，已如前述，
    其等先後所犯多次結夥三人以上竊盜，所為犯構成要件相同之罪，顯係基於概括
犯意反覆為之，均為連續犯，應以一罪論，並加重其刑。至違反水利法之犯行，
    屬接續犯之性質，即被告等擅採砂石之行為，並非一有擅採，即可構成公共危險
    ，必盜採至一定深度，才足以致生公共危險，此時才構成犯罪。至已生公共危險
    後之盜採行為，仍屬原違反水利法行為之繼續，是被告等此部分犯行，並無連續
    犯之情形。被告等所犯上開二罪，係以一行為同時所犯，應依想像競合犯之規定
    ，從較重之加重竊盜罪處斷。原審對於被告等人論罪科刑，但１、被告壬○○等
    以每立方米五十六元之代價交付乙○○，係乙○○之酬勞，並非購買。原審認係
    以每立方米五十六元之代價向乙○○購買，認事有誤。２、發給砂石車司機玩具
    美鈔以計算載運車數之人，係巫建勳，原審認張鍚洲亦擔任此一工作，亦有未洽
    。３、又被告等所犯水利法之罪，並無連續犯之情形，原審認係連續犯，亦有未
    當。被告等否認犯罪，指摘原審判決不當，雖無理由，惟原審判決此部分既有上
    開可議之處，應由本院將此部份（即被告等四人）撤銷改判。爰審酌被告等犯罪
    之動機、目的、手段、生活狀況、智識程度、犯罪所生之損害暨犯罪後之態度等
    一切情狀，各量處如主文第二項所示之刑。
八、扣案如附表所示挖土機三部為被告乙○○所有，且係供渠等盜採砂石之犯罪所用
    之物，業據被告乙○○供明在卷，依法宣告沒收。扣案之車裝無線電七台、無線
    電手機一台，亦均係被告等供犯罪所用之物，且為被告等所有，亦據各該被告供
    明，併予宣告沒收。至於扣案被告張坤龍、陳炳輝駕駛之砂石車，衡諸渠等所為
    犯行程度、所生損害與所沒收物品間之代價不相當，且上開砂石車並非專供盜採
    砂石犯罪所用，又為謀生所必需，爰不予宣告沒收。玩具紙鈔係供記載車數用，
    為盜採砂石完成犯罪後供計算，亦不予宣告沒收，附此敘明。
九、據上論斷，應依刑事訴訟法第三百六十九條第一項前段、第三百六十四條、第二
    百九十九條第一項前段、修正前水利法第九十二條之一第一項後段、刑法第二條
    第一項但書、第十一條前段、第二十八條、第五十六條、第三百二十一條第一項
    第四款、第五十五條、第三十八條第一項第二款，判決如主文。
本案經檢察官甲○○到庭執行職務。
中      華      民      國　  　九十三   年      十一     月    三十　  日
                                臺灣高等法院臺中分院刑事第六庭
                                      審判長法　官　李　文　雄
                                            法  官　劉　連　星
                                            法  官　陳　嘉　雄
右正本證明與原本無異。
如不服本判決應於收受送達後十日內向本院提出上訴書狀，其未敘述上訴之理由者並
得於提起上訴後十日內向本院補提理由書（均須按他造當事人之人數附繕本）。
                                            書記官  陳  信  和
中　　　華　　　民　　　國　　　九十三　 年　　  十二     月     一     日
水利法第九十二條之一第一項後段：
違反第七十八條第一項各款情形之一者，除通知限期回復原狀、清除或廢止違禁設施
外，處六千元以上三萬元以下罰鍰；因而損害他人權益者，處三年以下有期徒刑、拘
役或科或併科四千元以上二萬元以下罰金；致生公共危險者，處五年以下有期徒刑，
得併科六千元以上三萬元以下罰金。
刑法第三百二十一條第一項第四款：
犯竊盜罪而有左列情形之一者，處六月以上五年以下有期徒刑：
四  結夥三人以上而犯之者。
附表：
一、KATO牌、HD1880VII型、引擎號碼00000000W之挖土機一部。
二、KATO牌、HD1880VII型、引擎號碼0000000W之挖土機一部。
三、KATO牌、HD1880VII型、引擎號碼00000000W之挖土機一部。
                                                                        Ｒ
